臺灣高等法院臺南分院刑事裁定
111年度毒抗字第346號
抗  告  人
即  被  告  曾譽嫻
上列抗告人因強制戒治案件，不服臺灣雲林地方法院111年度毒
聲字第88號民國111年4月14日裁定（聲請案號：111年度毒偵緝
字第62號，111年度聲戒字第17號），提起抗告，本院裁定如下
：
    主  文
抗告駁回。
    理  由
一、原審裁定略以：被告因施用第一、二級毒品案件，經原審法
    院以110年度毒聲字第129號裁定令入勒戒處所執行觀察、勒
    戒後，經評估結果，認有繼續施用毒品之傾向，檢察官依毒
    品危害防制條例第20條第2項後段規定，聲請裁定令被告入
    戒治處所施以強制戒治，應予准許，因而裁定：被告令入戒
    治處所強制戒治，其期間為6個月以上，至無繼續強制戒治
    之必要為止，但最長不得逾1年等語。
二、被告抗告意旨略以：
　㈠法務部於民國110年3月15日修正公告關於「前科紀錄與行為
    表現-毒品犯罪相關司法紀錄」計分方式，由原本每筆(次)1
    0分、總分不設上限，修正為每筆(次)5分、總分上限為10分
    「其他犯罪相關紀錄」也是同樣修正。因此，抗告人受觀察
    勒戒期間之總分，應該未達應受強制戒治之標準。
  ㈡據原審裁定記載，抗告人受法務部○○○○○○○○○○附設勒戒所評
    分結果總分為67分，靜態因子為42分，動態因子為25分，本
    人對此評定深感疑惑，懇請貴院進一步釋疑。
  ㈢本人尚有正職工作待復職，且女兒年幼，為維持家庭運作正
    常，期盼能有更審裁定之機會。
三、觀察、勒戒後，檢察官依據勒戒處所之陳報，認受觀察、勒
    戒人有繼續施用毒品傾向者，檢察官應聲請法院裁定令入戒
    治處所強制戒治，其期間為6個月以上，至無繼續強制戒治
    之必要為止，但最長不得逾1年，毒品危害防制條例第20條
    第2項定有明文。
　　其次，有無繼續施用毒品傾向之評估標準，法務部業於110
    年3月26日以法矯字第11006001760號函修正頒布「有無繼續
    施用毒品傾向評估標準紀錄表」、「有無繼續施用毒品傾向
    評估標準評分說明手冊」，上開評分說明手冊載明判定之原
    則：「受觀察勒戒人入所後，經過2週時間的觀察、勒戒，
    由處所及醫療人員依據其各項紀錄、資料及觀察勒戒期間之
    行為表現，加以評分。在勒戒人入所4至6週後，可再做一次
    評估以做必要之評分修正。每一大項皆有靜態因子與動態因
    子。先以靜態因子分數評分，靜態因子分數總分在60分（含
    ）以上為『有繼續施用毒品傾向』；60分以下，與動態因子分
    數相加，如果總分在60分（含）以上，為『有繼續施用毒品
    傾向』」。
　　因此，有無「繼續施用毒品傾向」，係依具體個案之臨床實
    務及相關事證等情綜合判定，有其相當之專業依據及標準，
    且涉及專門醫學，又衡酌強制戒治之目的，係為協助施用毒
    品者戒斷毒品之心癮及身癮所為之一種保安處分類型，而該
    評估標準係將與判斷有無繼續施用傾向之相關因素加以列舉
    及量化，適用於每一位受觀察、勒戒處分之人，具一致性、
    普遍性、客觀性，以利執法者判定受勒戒人有無繼續施用毒
    品傾向，倘其評估由形式上觀察，無擅斷或濫權等明顯不當
    情事，法院應予尊重。　　　　
四、經查：抗告人前因施用第一級毒品海洛因、第二級毒品甲基
    安非他命案件，由原審法院以110年度毒聲字第129號裁定應
    送勒戒處所觀察、勒戒後，經法務部○○○○○○○○○○專業人員於
    111年3月31日考評結果，評定抗告人：「前科紀錄與行為表
    現」為35分、「臨床評估」為32分、「社會穩定度」則為0
    分；若以動、靜態因子區分，其中「動態因子」為25分、「
    靜態因子」為42分，總計67分，故而判定抗告人有繼續施用
    毒品之傾向，有上開勒戒處所111年3月31日出具的「有無繼
    續施用毒品傾向證明書」及「有無繼續施用毒品傾向評估標
    準紀錄表」在卷可參（第62號毒偵緝卷第37頁以下）。
五、抗告人雖執前詞抗告，然查：
　㈠經本院調閱抗告人的前案判決書、檢視抗告人的前案紀錄，
    得悉抗告人總共有6筆毒品犯罪紀錄（每筆5分，但上限是10
    分，此部分得分10分），首次施用毒品的年齡是21-30歲（
    此部分得分是5分）。而抗告人入所時經採檢尿液，乃呈第
    二級毒品甲基安非他命陽性反應，有正修科技大學超微量研
    究科技中心尿液檢驗報告可參（本院卷第46頁），此部分得
    分為5分。因此就抗告人的「前科紀錄」與「入所時尿液毒
    品檢驗項目」的分數部分，總計是20分，經核並無違誤之處
    。
　㈡其次，抗告人於所內曾經有與人發生口角爭吵、或高聲喧嘩
    或吵鬧行為，總計中輕度違規3次，依照「有無繼續施用毒
    品傾向評估標準說明手冊」，每次採計5分，合計得分15分
    ，亦經法務部○○○○○○○○○○以111年5月20日函檢附抗告人的「
    行為問題觀察紀錄表」回覆本院明確（本院卷第43頁、第47
    頁以下）。
　㈢被告有多重毒品濫用（施用甲基安非他命、海洛因，此部分
    得分為10分），施用毒品年數超過1年（得分為10分），此
    觀諸被告前案紀錄中最早的施用時間溯源自98年間，前案犯
    行或本次受裁定送觀察勒戒犯行中即有施用海洛因、甲基安
    非他命等紀錄自明，此部分評分共20分亦無違誤。
  ㈣此外，關於抗告人有無其他合法物質濫用、有無精神疾病共
    病（含反社會人格）、臨床綜合評估（含病識感、動機、態
    度、就醫意願），抗告人總計得分是12分，其評量依據，亦
    據法務部○○○○○○○○○○以111年5月20日函檢附抗告人的觀察勒
    戒門診就醫紀錄（本院卷第45頁）、「戒斷症狀觀察紀錄表
    」回覆本院明確（本院卷第51頁以下）。此部分係法務部○○
    ○○○○○○○○本於其專業，依據在所內對抗告人的觀察、評估所
    為的判斷，具有高度專業性、屬人性，本院則尊重之。
六、綜上，檢視法務部○○○○○○○○○○對抗告人評量的各項得分及總
    分，經核並無違誤之處，亦無擅斷或濫權等明顯不當。原審
    法院依據檢察官之聲請，依毒品危害防制條例第20條第2 項
    規定，裁定抗告人令入戒治處所施以強制戒治，其期間為6 
    個月以上，至無繼續強制戒治之必要為止，但最長不得逾1 
    年，經核並無不合。抗告人仍執上開事由提起抗告，指摘原
    裁定不當，非有理由，應予駁回。
七、依刑事訴訟法第412條，裁定如主文。
中　　華　　民　　國　　111 　年　　5 　　月　　25 　日
                  刑事第五庭    審判長法　官  蔡廷宜
                                      法　官  林坤志
                                      法　官  蔡川富
以上正本證明與原本無異。
不得再抗告。
　　　　　　　　　　　　　　　　　　　書記官  黃心怡
中　　華　　民　　國　　111 　年　　5 　　月　　25　　日